臺灣橋頭地方法院刑事判決　
110年度交簡上字第57號
上  訴  人  臺灣橋頭地方檢察署檢察官
被      告  王中鼎


選任辯護人  蕭宇凱律師
上列上訴人因被告過失傷害案件，不服本院110 年度交簡字第18
3號中華民國110年4 月28日第一審刑事簡易判決（聲請簡易判決
處刑書案號：109年度偵字第13425號），提起上訴，本院管轄之
第二審合議庭判決如下：
    主  文
原判決撤銷。
甲○○犯過失傷害致人重傷罪，處有期徒刑參月，如易科罰金，以
新臺幣壹仟元折算壹日。緩刑貳年，並應依附表所示內容支付丁
○○。
    犯罪事實
一、甲○○於民國109年4月17日晚上6 時52分許，駕駛車牌號碼00
    00-00號自用小客車，沿高雄市鳥松區本館路由東往西方向
    行駛，行經該路段與應安路之交岔路口（下稱案發地點）欲
    左轉應安路時，本應注意汽車行駛至交岔路口左轉彎時，應
    行至交岔路口中心處左轉，不得占用來車道搶先左轉，且轉
    彎車應讓直行車先行；又依當時雖為夜間，但天候晴、有照
    明、路面鋪設柏油、乾燥、無缺陷、無障礙物及視距良好等
    情，並無不能注意之情事；詎其竟疏未注意及此，未行至交
    叉路口中心處左轉，逕占用來車道且未禮讓直行車，即貿然
    左轉，適有丁○○騎乘車牌號碼000-000號普通重型機車，沿
    高雄市鳥松區本館路由西往東方向行駛至案發地點，亦疏未
    注意機車夜間行駛時應開啟亮頭燈，兩車因此發生碰撞，致
    丁○○人、車倒地，受有左腳脛骨骨折、左腳腓骨骨折、左腳
    股骨骨折、左小腿大範圍皮膚及軟組織缺損之傷害，經治療
    後，其左下肢神經及肌肉傷勢嚴重，造成左踝垂足、左膝關
    節炎，已達毀敗或嚴重減損一肢以上機能之重傷害程度；嗣
    甲○○於肇事後，停留在肇事現場，並在有偵查犯罪職權之警
    察機關或公務員尚未發覺其前開犯罪前，即主動向前來現場
    處理之警員坦承其為本案車禍事故之肇事人，並進而接受裁
    判，始查悉上情。
二、案經丁○○訴由高雄市政府警察局仁武分局報告臺灣橋頭地
    方檢察署檢察官偵查後聲請簡易判決處刑。 
    理  由
一、按被告以外之人於審判外之言詞或書面陳述，除法律有規定
    者外，不得作為證據；惟按被告以外之人於審判外之陳述，
    雖不符合刑事訴訟法第159條之1至第159條之4之規定，但經
    當事人於審判程序同意作為證據，法院審酌該言詞陳述或書
    面陳述作成時之情況，認為適當者，亦得為證據；當事人、
    代理人或辯護人於法院調查證據時，知有刑事訴訟法第159
    條第1 項不得為證據之情形，而未於言詞辯論終結前聲明異
    議者，視為有前項之同意，刑事訴訟法第159條第1項及第15
    9條之5分別定有明文。本判決下述所引用之傳聞證據，業經
    檢察官、辯護人、被告甲○○於本院準備程序及審判程序時表
    示同意有證據能力（見交簡上卷第113頁、第278頁），或未
    於言詞辯論終結前聲明異議（見交簡上卷第279頁至第28 6
    頁），本院審酌上開證據資料製作時之情況，核無任何不法
    之瑕疵，亦認適為本案認定事實之依據，依刑事訴訟法第15
    9條之5之規定，均有證據能力。
二、認定犯罪事實所憑證據及理由
  ㈠上開犯罪事實，業據被告於本院審判程序坦承不諱（見交簡
    上卷第277頁、第287頁），核與證人即告訴人丁○○（見警卷
    第9頁至第11頁）所為之證述大致相符，並有告訴人之長庚
    醫療財團法人高雄長庚紀念醫院（下稱長庚醫院）109年6月
    11日診斷證明書(見警卷第13頁)、長庚醫院110年9月13日長
    庚院高字第1100950435號函文及該院111年2月9日長庚院高
    字第1110250049號函文(見交簡上卷第77頁、第257頁)、告
    訴人之高雄市三民區身心障礙者鑑定表（見交簡上卷第17頁
    至第31頁）、道路交通事故現場圖、道路交通事故調查報告
    表（一）、（二）（見警卷第37頁至第44頁）、案發現場路
    口監視器錄影畫面擷圖及被告行車紀錄器錄影擷圖（見警卷
    第69頁至第70頁）、案發現場及車損照片（見警卷第61頁至
    第68頁）、高雄市政府警察局道路交通事故初步分析研判表
    (見警卷第15頁）、高雄市政府警察局仁武分局大華派出所
    受理刑事案件報案三聯單(見警卷第31頁)及高雄市政府警察
    局仁武分局仁武交通分隊道路交通事故當事人登記聯單(見
    警卷第59頁)附卷可稽；復經本院勘驗案發現場路口監視器
    及被告行車紀錄器錄影光碟明確，有本院勘驗筆錄及擷圖在
    卷可參（見交簡上卷第114頁至第116頁、第121頁至第133頁
    ），洵堪認定。
  ㈡按汽車行駛至交岔路口左轉彎時，應行至交岔路口中心處左
    轉，並不得占用來車道搶先左轉，且應禮讓直行車先行，道
    路交通安全規則第102條第1項第5款、第7款分別訂有明文。
    被告既考領有普通小型車駕駛執照，有其駕駛執照查詢資料
    在卷可稽（見警卷第23頁），應知上開交通規則之規定，則
    其駕駛汽車行至案發地點，自應注意該等規定，而依當時雖
    為夜間，但天候晴、有照明、路面鋪設柏油、乾燥、無缺陷
    ，亦無障礙物，視距良好，並無不能注意之情事，有道路交
    通事故調查報告表（一）在卷可憑（見警卷第41頁至第42頁
    ），竟疏未遵守前揭規定，未行至交叉路口中心處左轉，逕
    占用來車道且未禮讓直行車，即貿然左轉，致2 車發生碰撞
    ，被告之駕駛行為自有過失。又被告之過失行為既係造成與
    告訴人機車發生碰撞，致告訴人人、車倒地，而受有上開傷
    害之直接原因，則被告之過失行為與告訴人所受之傷害間，
    亦有相當因果關係。至告訴人機車行至案發地點時，雖亦有
    夜間行駛未開亮頭燈之情形，業據本院勘驗前揭行車紀錄器
    錄影畫面明確，有本院勘驗筆錄及擷圖在卷可參（見交簡上
    卷第116頁、第132頁），可認告訴人有違反道路交通安全規
    則第109條第1 項第1 款「汽車行駛時，夜間應開亮頭燈」
    規定之情形，而就本件交通事故之發生亦有肇事原因；惟按
    刑法上過失傷害罪，刑事法院僅須就被告被訴之行為事實，
    認事用法，予以評價判斷是否該當刑法上所規定之罪責，至
    告訴人就其傷害之發生，是否與有過失，並非所問，是告訴
    人就本件交通事故之發生是否亦有疏失，並不影響被告本案
    罪責成立與否，附此敘明。
  ㈢綜上所述，足認被告之任意性自白與事實相符，洵堪採信。
    本案事證明確，被告上開犯行，堪以認定，應予依法論科。
三、論罪科刑及撤銷改判理由 　　
　㈠按刑法第10條第4 項規定：「重傷者，謂下列傷害：一、毀
    敗或嚴重減損一目或二目之視能；二、毀敗或嚴重減損一耳
    或二耳之聽能；三、毀敗或嚴重減損語能、味能或嗅能；四
    、毀敗或嚴重減損一肢以上之機能；五、毀敗或嚴重減損生
    殖之機能；六、其他於身體或健康，有重大不治或難治之傷
    害」。查告訴人因被告前揭過失駕駛行為致人、車倒地，因
    而受有左腳脛骨骨折、左腳腓骨骨折、左腳股骨骨折、左小
    腿大範圍皮膚及軟組織缺損之傷害，經治療後，其左下肢神
    經及肌肉傷勢嚴重，造成左踝垂足、左膝關節炎，而已達毀
    敗或嚴重減損一肢以上機能之重傷害程度乙節，有長庚醫院
    111年2月9日長庚院高字第1110250049號函文(見交簡上卷第
    257頁)可證。
  ㈡核被告所為，係犯刑法第284條後段之過失傷害致人重傷罪。
    聲請簡易判決處刑書意旨認被告係犯刑法第284 條前段之過
    失傷害罪，尚有未洽，惟因基本事實同一，本院亦當庭告知
    此部分罪名（見交簡上卷第275頁），應無礙於被告防禦權
    之行使，爰依刑事訴訟法第300條之規定，變更起訴法條。
  ㈢被告於本件交通事故發生後，員警據報前往現場處理時，在
    場並當場承認為肇事人乙情，有高雄市政府警察局道路交通
    事故肇事人自首情形紀錄表在卷可證（見警卷第49頁）。其
    在有偵查權限之員警前往現場處理前，員警既不知犯罪人為
    何人，仍屬未發覺之罪，而被告對於該未發覺之罪，坦承其
    係行為人，自首並接受裁判，爰依刑法第62條前段之規定減
    輕其刑。
  ㈣原審以被告上開犯行，罪證明確，予以論罪科刑，而判處被
    告有期徒刑3月，如易科罰金，以新臺幣1,000元折算1 日，
    固非無見。惟查：⒈被告就本件交通事故之過失，在於違反
    道路交通安全規則第102條第1項第5 款、第7 款之規定，即
    被告駕駛汽車行至案發地點時，未行至交叉路口中心處左轉
    ，逕占用來車道且未禮讓直行車，即貿然左轉等情，業經本
    院詳述如前，而原審疏未認定被告就本件交通事故之發生尚
    有未行至交叉路口中心處，占用來車道貿然左轉之過失，檢
    察官上訴意旨雖未指摘此部分，然原審判決就上開被告過失
    事實之認定既有此部分疏漏，本院上訴審合議庭仍應予審究
    ；⒉告訴人因被告前揭過失駕駛行為致人、車倒地，因而受
    有左腳脛骨骨折、左腳腓骨骨折、左腳股骨骨折、左小腿大
    範圍皮膚及軟組織缺損之傷害，經治療後，告訴人左下肢神
    經及肌肉傷勢嚴重，造成左踝垂足、左膝關節炎，符合毀敗
    或嚴重減損一肢以上機能之程度乙節，業經本院認定如前，
    惟原審判決未察，認定告訴人因本件交通事故僅受有普通傷
    害，而論以被告刑法第284條前段之過失傷害罪，認事用法
    自有所不當，檢察官上訴意旨雖未指摘此部分，惟原審判決
    既有此部分之違誤，本院上訴審合議庭，仍應予審認；⒊被
    告於原審判決後，本院上訴審審理期間，業與告訴人達成調
    解，迄今均有依調解成立內容按期給付告訴人，有本院調解
    筆錄、本院111年3月2日辦理刑事案件電話紀錄查詢表及匯
    款單據在卷可參（見交簡上卷第245頁至第247頁、第261頁
    至第263頁、第293頁），告訴人亦具狀表示請求法院從輕量
    刑，有告訴人之刑事陳述狀在卷可參（見交簡上卷第271頁
    ），是檢察官認原審判決量刑過輕提起上訴，應無理由。然
    原審判決既有上開1、2所述認定事實、適用法律顯有違誤之
    處，仍應由本院合議庭將原審判決撤銷改判。
　㈤爰審酌被告因一時過失行為，造成告訴人受有前揭傷害，然
    犯後坦承犯行，並業與告訴人達成調解，且迄今均有依調解
    成立內容按期給付告訴人，已如前述；審酌被告本案過失情
    節、告訴人所受傷勢及就本案交通事故之發生與有過失；併
    考量被告博士畢業之教育程度，目前從事月薪約新臺幣7萬8
    ,000元之日月光半導體研發中心副理工作，已婚，與配偶和
    未成年子女同住之家庭經濟狀況（見交簡上卷第289 頁被告
    於本院審判程序所述）等一切情狀，量處如主文所示之刑，
    並諭知易科罰金之折算標準。
　㈥被告未曾因故意犯罪受有期徒刑以上刑之宣告，有其之臺灣
    高等法院被告前案紀錄表在卷可憑（見交簡上卷第267頁）
    。其因一時失慮，致罹刑典，然犯後坦承犯行，並業與告訴
    人達成調解，且迄今均有依調解成立內容按期給付告訴人，
    業如前述，足認被告確有悔意，且告訴人亦具狀表示同意給
    與被告緩刑之意（見交簡上卷第271頁，告訴人之刑事陳述
    狀），本院審酌上情，信被告經此刑之宣告後，應知警惕而
    無再犯之虞，因認前開對其所宣告之刑，以暫不執行為當，
    爰依刑法第74條第1項第1款規定，宣告緩刑2年，以啟自新
    。又按緩刑宣告，得斟酌情形，命犯罪行為人向被害人支付
    相當數額之財產或非財產上之損害賠償，刑法第74條第2項
    第3款定有明文；為確保被告於緩刑期間，能依附表所示之
    調解內容支付告訴人，爰諭知被告應依附表所示調解筆錄內
    容支付告訴人（給付之金額及方式，詳見附表所示）。另依
    刑法第75條之1第1項第4款規定，違反上開負擔情節重大，
    足認原宣告之緩刑難收其預期效果，而有執行刑罰之必要者
    ，得撤銷緩刑之宣告，附此敘明。
據上論斷，應依刑事訴訟法第455 條之1 第1 項、第3 項、第36
9 條第1 項前段、第364 條、第299 條第1 項前段、第300條，
刑法第284條後段、第62條前段、第41條第1項前段、第74條第1
項第1 款、第2項第3款，刑法施行法第1條之1第1項，判決如主
文。
本案經檢察官丙○○聲請以簡易判決處刑及提起上訴，檢察官乙○○
到庭執行職務。
中    華    民    國  111     年     4    月     8    日
                  刑事第三庭    審判長法  官  張瑋珍
                                      法  官  彭志崴
                                      法  官  翁碧玲
以上正本證明與原本無異。　　　　　　　　　　　　　　　　
不得上訴。
中　　華　　民　　國　　111 　年　　4 　　月　　10　　日
                                      書記官  鄭珓銘
附錄本案論罪科刑法條
中華民國刑法第284條
因過失傷害人者，處一年以下有期徒刑、拘役或十萬元以下罰金
；致重傷者，處三年以下有期徒刑、拘役或三十萬元以下罰金。
【附表】
甲○○應給付丁○○新臺幣貳佰陸拾萬元，以匯款方式分期匯入丁○○指定帳戶（受款金融機構、戶名及帳號，詳卷），給付期日為： （一）其中新臺幣貳拾萬元，於民國一百一十一年一月十四日以前給付完畢。 （二）其中新臺幣貳佰萬元，民國一百一十一年三月四日以前給付完畢。 （三）餘款新臺幣肆拾萬元，自民國一百一十一年二月十四日起，於每月十四日以前，按月給付新臺幣壹拾萬元，至全部清償完畢為止。 （四）如有一期未付，視為全部到期。 （交簡上卷第245頁至第246頁本院調解筆錄調解成立內容第一項所載）